【裁判字號】    97,訴,73
【裁判日期】    970731
【裁判案由】    毒品危害防制條例
【裁判全文】
臺灣桃園地方法院刑事判決                97年度訴字第73號
公  訴  人  臺灣桃園地方法院檢察署檢察官
被      告  甲○○
                    （現另案於臺灣桃園監獄執行中）
選任辯護人  王唯鳳律師
上列被告因毒品危害防制條例案件，經檢察官提起公訴（96年度
偵字第3458號、第6543號），本院判決如下：
    主  文
甲○○持有第一級毒品，累犯，處有期徒刑柒月，減為有期徒刑
月又拾伍日，扣案如附表一編號一、二所示之物均沒收銷燬之
。又施用第一級毒品，累犯，處有期徒刑拾月，減為有期徒刑伍
月，扣案如附表一編號三所示之物沒收銷燬之，扣案如附表二編
號一所示之物沒收之。又施用第二級毒品，累犯，處有期徒刑捌
月，減為有期徒刑肆月，扣案如附表一編號四所示之物沒收銷燬
之，扣案如附表二所示之物均沒收之。應執行有期徒刑壹年，扣
案如附表一所示之物均沒收銷燬之，扣案如附表二所示之物均沒
收之。
    事  實
一、甲○○前因違反麻醉藥品管理條例案件，經本院於民國86年
    10月9 日以86年度訴字第366 號判處有期徒刑5 年8 月，上
    訴後，經臺灣高等法院於87年3 月12日以86年度上訴字第63
    98號駁回上訴，於87年4 月23日確定，嗣於89年10月13日縮
    短刑期假釋出監，於92年11月29日假釋期滿未經撤銷假釋，
    其未執行之刑，以已執行論；復因毒品危害防制條例案件，
    經本院於93年7 月29日以93年度桃簡字第1130號判處有期徒
    刑5 月，於93年9 月10日確定，並於94年6 月17日縮刑期滿
    執行完畢。
二、詎甲○○仍不知悛悔，明知海洛因、大麻分別為毒品危害防
    制條例第2 條第2 項第1 款、第2 款所列之第1 級毒品、第
    2 級毒品，均不得非法持有，竟基於持有第1 級毒品海洛因
    、第2 級毒品大麻之犯意，於96年1 月7 日晚間8 時許，在
    桃園縣桃園市○○路與博愛路口大廟後附近某處，以新臺幣
    （以下同）20萬元之價格，自某真實姓名年籍不詳綽號「昆
    哥」之成年男子，同時購得如附表一編號一所示之第1 級毒
    品海洛因（合計淨重14.29 公克，其數量、成分均詳附表一
    編號一）、如附表一編號二所示之第2 級毒品大麻1 包（煙
    草淨重9.43公克，空包裝重1.04公克，其數量、成分均詳附
    表一編號二）、其供己施用而與本案無關如附表三編號一所
    示之第2 級毒品甲基安非他命（所涉施用第2 級毒品甲基安
    非他命犯行，業經本院以96年度桃簡字第984 號判處有期徒
    刑6 月確定，並已就毒品諭知沒收銷燬在案，毒品數量、成
    分均詳附表三編號一）而持有之。嗣於同年月22日下午4 時
    30分許，在桃園縣桃園市○○路○ 段131 巷口為警盤查，當
    場自其隨身攜帶之黑色包包（未扣案，無證據證明現尚存在
    ）內扣得上開第1 級毒品海洛因、第2 級毒品大麻，及與本
    案無關業經抽取部分施用之第2 級毒品甲基安非他命而查獲
    。
三、甲○○前因施用毒品案件，經本院於91年8 月30日以91年度
    毒聲字第2606號裁定送觀察、勒戒後，認有繼續施用毒品之
    傾向，復以91年度毒聲字2912號裁定令入戒治處所施以強制
    戒治，於92年3 月19日停止戒治出所，所餘戒治期間交付保
    護管束，迄92年9 月29日戒治期滿，未經撤銷停止戒治，視
    為已執行完畢；復於上開強制戒治執行完畢釋放後5 年內，
    再犯施用第2 級毒品罪，經本院於93年7 月29日以93年度桃
    簡字第1130號判處有期徒刑5 月，於同年9 月10日確定。詎
    甲○○仍不知戒除毒癮，為購毒供己施用，乃於96年2 月9
    日晚間10時許，在桃園縣桃園市○○路與博愛路口大廟後附
    近某處，以10萬元之價格，自某真實姓名年籍不詳綽號「昆
    哥」之成年男子，購入如附表一編號三所示之第1 級毒品海
    洛因、如附表一編號四所示之第2 級毒品甲基安非他命後，
    旋分別(1)基於施用第1 級毒品海洛因之犯意，於96年2 月12
    日晚間8 時許，在其位於桃園縣桃園市○○路○ 段131 巷8
    號2 樓住處內，以其所有如附表二編號一所示之塑膠杓子2
    支（非專供）舀裝上開購得之第1 級毒品海洛因少許置入香
    菸內後點燃燒烤吸用之方式，施用第1 級毒品海洛因1 次；
    (2)另基於施用第2 級毒品甲基安非他命之犯意，於上開時、
    地，以其所有如附表二編號一所示之塑膠杓子2 支舀裝上開
    購得之第2 級毒品甲基安非他命少許置入其所有如附表二編
    號二所示之玻璃球2 個（非專供）、如附表二編號三所示吸
    食器1 個（非專供）內燒烤，並以其所有如附表二編號四所
    示之塑膠管1 條（非專供）連接上開吸食器後吸用之方式，
    施用第2 級毒品甲基安非他命1 次。嗣於同年月12日晚間9
    時20分許，在其上開住處樓下為警盤查，並經其同意至其住
    處搜索，扣得如附表一編號三所示之第1 級毒品海洛因、如
    附表一編號四所示之第2 級毒品甲基安非他命、其所有分別
    供施用第1 級毒品海洛因、第2 級毒品甲基安非他命毒品所
    用如附表二編號一所示之塑膠杓子2 支、其所有供施用第2
    級毒品甲基安非他命所用如附表二編號二至四所示之玻璃球
    2 個、吸食器1 組、塑膠管1 條、其所有與本案無關之如附
    表三編號二至七所示之物，遂對之採集尿液而查獲。
四、案經桃園縣政府警察局桃園分局報請臺灣桃園地方法院檢察
    署檢察官偵查起訴。
    理  由
壹、程序部分
    按傳聞法則之重要理論依據，在於傳聞證據未經當事人之反
    對詰問予以核實，乃予排斥，惟若當事人已放棄對原供述人
    之反對詰問權，於法院審判時表明同意該等傳聞證據可作為
    證據，基於證據資料愈豐富，愈有助於真實發現之理念，並
    貫徹刑事訴訟法修法加重當事人進行主義之精神，確認當事
    人對於證據能力有處分權之制度，傳聞證據經當事人同意作
    為證據，法院認為適當者，亦得為證據。另當事人於調查證
    據時，對於傳聞證據表示「沒有意見」，而未於言詞辯論終
    結前聲明異議 (Without Objection)，應視為已有將該等傳
    聞證據採為證據之同意，此刑事訴訟法第159 條之5 定有明
    文。本案被告、辯護人於本院準備程序中已表示對卷內人證
    、書證、物證之證據能力無意見（見本院卷第97頁），本院
    審理時，被告對於被告以外之人於審判外之陳述之證據能力
    並未表示意見，迄本院辯論終結前，被告亦未爭執本案證據
    之證據能力，依刑事訴訟法第159 條之5 第2 項之規定，應
    視為被告已同意本案相關之傳聞證據均可作為證據，本院斟
    酌本案卷內之證據並非非法取得，亦無證明力明顯過低之情
    形，且經本院於審判期日依法進行證據之調查、辯論，被告
    於訴訟上之程序權，已受保障，前揭各該證據，均得採為證
    據，先予敘明。
貳、實體部分
一、關於被告持有第1 級、第2 級毒品犯行（即事實欄二所載部
    分）：
    上開犯罪事實，業據被告甲○○於警詢、偵查中檢察官訊問
    、本院準備程序、審理時坦承不諱（見96年度偵字第3458號
    偵查卷第7 至13、30至31、42、43頁，本院卷第97、138 、
    152 至158 頁），核與證人即查獲員警乙○○於本院審理時
    經交互詰問具結證述查獲情節大致相符（見本院卷第139 頁
    ），並有桃園縣政府警察局桃園分局搜索扣押筆錄及扣押物
    品目錄表各1 件、扣案物照片3 幀在卷可稽，及自被告身上
    所查扣之不明成分白色粉末21包、不明成分煙草1 包扣案可
    證；而上開扣案物經送鑑定結果，其中21包白色粉末均檢出
    第1 級毒品海洛因成分（合計淨重14.29 公克，空包裝總重
    6.43公克，純度16.99 ％，純質淨重2.43公克，詳附表一編
    號一）；另1 包煙草檢出第2 級毒品大麻成分（煙草淨重9.
    43公克，空包裝重1.04公克，詳附表一編號二）一情，亦有
    法務部調查局96年3 月7 日調科壹字第09623019260 號鑑定
    書、同局96年3 月5 日調科壹字第09623017860 號鑑定書各
    1 紙在卷可稽（見96年度偵字第3458號偵查卷第38、39頁）
    ，足認被告前揭具任意性之自白核與事實相符，而屬可信。
    至被告為警查獲當時，因警對之採驗尿液送鑑結果，係呈鴉
    片類、大麻類均陰性反應，有臺灣檢驗科技股份有限公司97
    年3 月5 日、同年月26日濫用藥物尿液檢驗報告、桃園縣政
    府警察局桃園分局被採尿人姓名編號對照表各1 紙在卷可稽
    （見96年度偵字第3458號偵查卷第24頁、本院卷第107 、10
    8 頁），核無證據顯示被告於本件查獲時有何施用第1 級毒
    品海洛因、第2 級毒品大麻之犯行，是其持有毒品與所辯施
    用毒品一節即無當然之結果關連。至公訴人雖請求再次傳喚
    證人即查獲員警乙○○到庭，以查明上開扣案毒品是否在被
    告身上而非被告住處所查扣，然此部分業經證人乙○○於本
    院審理時證述：伊當時係在被告身上查扣到海洛因20幾包、
    甲基安非他命60幾包及大麻1 包等語明確（見本院卷第139
    、14 0頁），復有警於查獲當時所製作之搜索扣押筆錄記載
    執行搜索處所係在「桃園縣桃園市○○路○ 段131 巷口」而
    非被告住處等節互核相符在卷可稽（見96年度偵字第3458號
    偵查卷第18至20頁），是此部分事實已臻明，且亦無礙於被
    告持有上開毒品事實之認定，本院認無再予傳喚上開證人之
    必要，附此敘明。綜上所述，此部分事證明確，其犯行洵堪
    認定，應依法論科。
二、關於被告施用第1 級、第2 級毒品犯行（即事實欄三所載部
    分）：
    上開犯罪事實，業據被告甲○○於警詢、偵查中檢察官訊問
    、本院準備程序、審理時坦承不諱（見96年度偵字第6543號
    偵查卷第8 至12、13至14、35至36、49至50頁，本院卷第97
    、138 、152 至158 頁），而被告於96年2 月12日為警查獲
    時，經警採集尿液檢體，送臺灣檢驗科技股份有限公司以酵
    素免疫分析法初驗，再以氣相層析質譜儀確認結果，確呈鴉
    片類（可待因項及嗎啡項）陽性反應及安非他命類（甲基安
    非他命項及安非他命項）陽性反應等情，有桃園縣政府警察
    局桃園分局被採尿人姓名編號對照表、臺灣檢驗科技股份有
    限公司濫用藥物檢驗報告各2 紙在卷可稽（見96年度偵字第
    6543號偵查卷第44頁、本院卷第173 之1 頁）。而海洛因係
    嗎啡經化學合成之半人工合成品，其藥（毒）性高於嗎啡，
    經吸食或注射進入人體，藉由人體代謝系統之新陳代謝，分
    解成藥（毒）性較低之嗎啡，由尿液排出人體，故於尿液中
    以嗎啡成分檢出，此有憲兵司令部79年6 月1 日（79）鑑驗
    字第0273號函、80年6 月17日（80）鑑驗字第2815號函、法
    務部調查局80年3 月28日（80）發技1 字第1898號函可參。
    又酵素免疫分析法屬免疫學分析原理，當其他藥物與毒品化
    學結構相近才可能引起偽陽性；氣相層析質譜儀法則係目前
    確認藥物篩檢結果時最常採用之確認方法，在良好的操作條
    件下，以氣相層析質譜儀作藥物及其代謝物之定性及定量分
    析，幾乎不會有偽陽性反應產生，此經行政院國軍退除役官
    兵輔導委員會臺北榮民總醫院83年4 月7 日（83）北總內字
    第03059 號、行政院衛生署管制藥品管理局92年6 月20日管
    檢字第0920004713號函述甚明。而服用海洛因後，尿液可檢
    出嗎啡最長時間，與服用劑量、服用頻率、服用方式、飲用
    水量之多寡、個人體質及代謝情況等因素有關，依個案而異
    。依文獻Clarke'sIsolation and Identification of Drug
    s 第2 版記述：海洛因服用後於24小時內，經由尿液排出之
    量可能達施用劑量之百分之八十，另MichaelL.Smith等人針
    對不同受試者，以注射方式給予一次劑量3mg 至12mg海洛因
    進行試驗，結果顯示注射劑量增加，可檢出嗎啡陽性反應（
    濃度遠高於或等於300ng/mL）之時間亦有延長之趨勢，而不
    同受試者可檢出嗎啡陽性反應之時間各異，平均為1 至2 天
    ，惟部分注射12mg海洛因者，至71小時仍可檢出微量嗎啡成
    分，故服用高劑量海洛因，其尿液在72小時至96小時內，仍
    有檢出嗎啡成分之可能性等情可據。（見行政院衛生署管制
    藥品管理局94年6 月出版「濫用藥物檢驗相關解釋彙編」1
    書第151 、152 頁）；另一般人施用第2 級毒品甲基安非他
    命後，距採集尿液可得驗出甲基安非他命之時間，最長不會
    超過96小時，亦有行政院衛生署管制藥品管理局92年3 月10
    日管檢字第0920001495號、行政院衛生署藥物食品檢驗局藥
    檢壹字第001156號函可參。此外，復有桃園縣政府警察局桃
    園分局96年2 月12日搜索扣押筆錄、查獲現場及查扣物品照
    片共8 幀在卷可稽（見96年度偵字第6543號偵查卷第18至22
    、28至30頁），及不明成分白色粉末16包、不明成分黃色晶
    體1 包、白色晶體12包、塑膠杓子2 支、玻璃球2 個、吸食
    器1 組、塑膠管1 條等物扣案可證。而上開扣案之不明成分
    白色粉末16包、不明成分黃色晶體1 包、白色晶體12包經送
    鑑定結果，其中，不明成分白色粉末1 包經檢出第1 級毒品
    海洛因（合計淨重3.99公克，空包裝總重3.73公克，純度27
    .51 ％，純質淨重1.10公克，詳附表一編號三），另不明成
    分黃色晶體1 包、白色晶體12包均經檢出第2 級毒品甲基安
    非他命成分一情（其中，黃色晶體1 包，驗前毛重34.15 公
    克，包裝塑膠袋重1.08公克，取0.08公克鑑析用罄，餘32.9
    9 公克，純度約98％；另白色晶體12包，驗前總毛重39 .73
    公克，包裝塑膠袋總重約28.20 公克，外觀型態均相似，隨
    機抽取其中1 包鑑定，鑑得純度約96％，依據抽測純度值，
    推估驗前總毛純質淨重約35.13 公克，詳附表一編號四），
    有法務部調查局96年4 月14日調科壹字第09623033030 號鑑
    定書、內政部警政署刑事警察局96年7 月18日刑鑑字第0960
    099478號鑑定書各1 紙在卷可稽（見96年度偵字第6543號偵
    查卷第45、52頁），足認被告前揭具任意性之自白核與事實
    相符，而屬可信，被告確有於前開時、地施用第1 級毒品海
    洛因、第2 級毒品甲基安非他命各1 次之犯行。又被告有如
    事實欄三所載之施用毒品強制戒治、犯罪科刑紀錄，有臺灣
    高等法院被告前案紀錄表1 份附卷可按，是被告於觀察、勒
    戒執行完畢釋放後5 年已再犯施用第2 級毒品之罪，則本件
    （3 犯）施用毒品罪，即應依法追訴。綜上所述，本件事證
    明確，被告施用第1 級毒品海洛因、第2 級毒品甲基安非他
    命犯行堪予認定，應依法論科。
三、查海洛因、大麻、甲基安非他命分別為毒品危害防制條例第
    2 條第2 項第1 款、第2 款所列之第1 級毒品、第2 級毒品
    ，均不得非法持有、施用，核被告甲○○就事實欄二所為，
    係犯毒品危害防制條例第11條第1 項之持有第1 級毒品海洛
    因罪、同條第2 項之持有第2 級毒品罪；被告就事實欄三所
    為，係犯毒品危害防制條例第10條第1 項之施用第1 級毒品
    罪、同條例第10條第2 項施用第2 級毒品罪。被告於96年2
    月間因施用毒品而於施用前、後持有毒品之行為，為施用毒
    品之當然結果，不另論罪。按行政院於93年1 月7 日公布之
    轉讓持有毒品加重其刑之數量標準第2 條規定，轉讓、持有
    第1 級毒品達淨重5 公克以上、持有第二級毒品達淨重10公
    克以上者，加重其刑至二分之一。該項所稱淨重，係指除去
    包裝後之毒品重量。查被告如事實欄二所載持有之第1 級毒
    品淨重14.29 公克，有前引鑑定書為據，已達上開加重標準
    ，爰依毒品危害防制條例第11條第4 項之規定，就其持有第
    1 級毒品犯行加重其刑，至其如事實欄二所載持有第2 級毒
    品大麻淨重僅9.43公克，未達上開標準，此部分即不得依前
    揭規定加重其刑，併予敘明；被告以1 行為同時持有如事實
    欄二所載第1 級毒品海洛因、第2 級毒品大麻，為想像競合
    犯，應依刑法第55條規定從一重論以持有第1 級毒品罪。其
    所犯上開3 罪間，其犯意各別，行為互殊，應分論併罰。
四、公訴意旨雖就事實欄三部分認被告係犯毒品危害防制條例第
    5 條第1 項之意圖販賣而持有第1 級毒品罪、同條例第5 條
    第2 項之意圖販賣而持有第2 級毒品罪云云，並以(1)被告自
    承持有上開毒品等節；(2)法務部調查局96年4 月14日調科壹
    字第09623033030 號鑑定書、內政部警政署刑事警察局96年
    7 月18日刑鑑字第0960099478號鑑定書；(3)扣案之第1 級毒
    品海洛因16包、第2 級毒品甲基安非他命13包、現場照片8
    幀；(4)扣案之電子磅秤1 臺、塑膠杓子1 組（即2 支）、塑
    膠管1 條、分裝袋（中、小型）共2 批、帳冊1 本等為其主
    要論據。惟按犯罪事實應依證據認定之，無證據不得認定犯
    罪事實；又不能證明被告犯罪者，應諭知無罪之判決，刑事
    訴訟法第154 條第2 項、第301 條第1 項分別定有明文。此
    所謂認定犯罪事實之證據，無論其為直接或間接證據，均須
    達於通常一般人均不致有所懷疑，而得確信其為真實之程度
    ，始得據為有罪之認定，若其關於被告是否犯罪之證明未能
    達此程度，而有合理性懷疑之存在，致使無法形成有罪之確
    信，根據「罪證有疑、利於被告」之證據法則，即不得遽為
    不利被告之認定，最高法院29年上字第3105號、40年臺上字
    第86號、76年臺上字第4986號分別著有判例可資參照。訊據
    被告固坦承於上開時、地購入如附表一編號三所示第1 級毒
    品海洛因、如附表一編號四所示第2 級毒品甲基安非他命而
    持有之事實，惟矢口否認有何意圖販賣而持有第1 級毒品、
    第2 級毒品之犯行，辯稱：伊購入上開毒品係為供己施用，
    並無另起販賣之意圖，且伊因定量吸食毒品習慣，才以分裝
    袋分裝毒品，而扣案分裝袋的數量多，是因為伊一買就是這
    麼多，扣案的電子磅秤則係伊用於秤重所購入毒品之實際重
    量是否確實，而扣案帳冊為伊用於記載賭博及向他人購毒紀
    錄所用，至於扣案之塑膠杓子1 組（即2 支）、塑膠管1 條
    等物，則均係伊施用毒品所用之器具等語（見本院卷第97、
    98、138 、153 至158 頁）。經查：
  (一)被告於上開時、地，為警查獲持有如附表一編號三所示第1
    級毒品海洛因、如附表一編號四所示之第2 級毒品甲基安非
    他命，同時並扣得電子磅秤1 臺、塑膠杓子1 組（即2 支）
    、塑膠管1 條、分裝袋（中、小型）共2 批、帳冊1 本等物
    品等情，業據被告於警詢、偵查、本院準備程序、審理中供
    承不諱（見96年度偵字第6543號偵查卷第8 至14、35、36、
    49、50頁，本院卷第97、138 、152 至158 頁），並有桃園
    縣政府警察局桃園分局96年2 月12日搜索扣押筆錄、查獲現
    場及查扣物品照片共8 幀在卷可稽（見96年度偵字第6543號
    偵查卷第18至22、28至30頁），上開被告之自白並非出於強
    暴、脅迫、利誘、詐欺、疲勞訊問、違法羈押或其他不正之
    方法，自得為證據。而本案搜索、扣押雖未使用搜索票，但
    其執行係經被告同意後為之，並由執行員警記載事由於筆錄
    （見同上偵查卷第18頁），是本案乃係經被告同意後而為搜
    索，因而扣押所得之物品，並非違法取得之證物，得為本案
    之證據。則依上開被告之自白及扣案證物，被告為警查獲時
    ，確持有如附表一編號三所示之第1 級毒品海洛因、如附表
    一編號四所示之第2 級毒品甲基安非他命，固堪認定。
  (二)惟按毒品危害防制條例第5 條第1 項之意圖販賣而持有第1
    級毒品罪、同條例第5 條第2 項之意圖販買而持有第2 級毒
    品罪，係指行為人以「販賣以外」之原因持有第1 級毒品、
    第2 級毒品（例如：為供己施用而持有等原因），嗣後在持
    有狀態中，起意販賣，而變更其內心原單純持有之意思為販
    賣之意思，但尚未及賣出者，以有別於同條例第4 條第1 項
    之販賣第1 級毒品罪、同條例第4 條第2 項之販賣第2 級毒
    品罪而言。易言之，在客觀狀態上，其持有毒品之狀態並無
    改變，僅其內心之犯意有所變更，而此內在主觀犯意之變化
    ，除其自白外，常須賴外部之證據以為判斷。本件扣案如附
    表一編號三所示第1 級毒品海洛因、如附表一編號四所示之
    第2 級毒品甲基安非他命，依被告供稱：伊於96年2 月9 日
    晚間10時許，以10萬元之代價，在桃園縣桃園市○○路與博
    愛路口之大廟附近，向真實姓名年籍不詳綽號「昆哥」之成
    年男子購買欲供己施用，因1 次購買數量較多會比較便宜，
    故始1 次購買，再以同被查扣之分裝袋加以分裝等語（見96
    年度偵字第6543號偵查卷第11、50頁，本院卷第153 頁）；
    又被告每隔2 至3 小時即施用海洛因1 包約0.15公克、甲基
    安非他命1 包約0.15至0.2 公克，一天合計約施用海洛因7
    至10包、甲基安非他命10包等情，復據被告於警詢、檢察官
    訊問、本院審理時供承在卷（見96年度偵字第3458號偵查卷
    第12、31頁、96年度偵字第6543號偵查卷第9 頁，本院卷第
    150 頁），並有被告先後於96年1 月22日、同年2 月6 日、
    同年3 月8 日、96年7 月3 日多次為警查獲施用毒品犯行，
    經本院先後以96年度桃簡字第984 號、96年度桃簡字第1628
    號、96年度審訴字第364 號、96年度審易字第416 號分別判
    決有罪確定在案，此經本院依職權調閱上開案卷核閱無訛，
    足徵被告之毒癮甚大，且依上開施用毒品案卷，被告屢有為
    警查扣數10包之毒品情節，亦足徵被告所辯習於分裝毒品便
    己施用一節，尚非虛構；再被告於為警查獲後所採集尿液，
    經送臺灣檢驗科技股份有限公司以酵素免疫分析法初步檢驗
    ，再以氣相層析質譜儀法確認檢驗結果，確呈鴉片類（可待
    因項及嗎啡項）陽性反應及安非他命類（甲基安非他命項及
    安非他命項）陽性反應等情，有桃園縣政府警察局桃園分局
    被採尿人姓名編號對照表、臺灣檢驗科技股份有限公司濫用
    藥物檢驗報告各2 紙在卷可稽（見96年度偵字第6543號偵查
    卷第44頁、本院卷第173 之1 頁），堪認被告確有施用第1
    級毒品海洛因、第2 級毒品甲基安非他命之犯行。則以被告
    施用海洛因、甲基安非他命之次數及用量觀之，被告為警查
    獲當時所扣得之海洛因、甲基安非他命，若被告每日持續施
    用，其海洛因約僅供其施用3 、4 日左右、甲基安非他命約
    僅供其施用約30、40日左右而已，是被告為警查獲之毒品數
    量，雖超出其1 日可能施用之數量甚多，然尚屬短期內其個
    人合理施用之數量，且被告1 次購買之毒品數量愈多，衡情
    得以較優惠之價格交易。從而，被告供稱被查扣之海洛因、
    甲基安非他命係伊購買來欲供己施用一節，尚非全然無據。
  (三)又被告同時為警所查扣之電子磅秤1 臺，雖係一般販賣毒品
    之人，為了衡量毒品數量是否正確所必備之器具；另分裝袋
    雖亦常為販賣毒品時便於分裝出售所使用之物。然查，本案
    查扣之電子磅秤體積並非龐大，此觀卷附照片即明（見96年
    度偵字第6543號偵查卷第28、29頁），隨身攜帶本非難事，
    而毒品又屬價格昂貴之物，些許數量即有顯著價差，是被告
    供稱該電子磅秤係伊為了確認所購買毒品之數量所用等語，
    尚不悖離常情。又本案遭查扣之小型分裝袋僅有61個、中型
    分裝袋25個，業經本院當庭勘驗無訛（見本院卷第142 頁）
    ，數量非鉅，復與被告供稱伊1 日約施用7 至10次海洛因、
    10次甲基安非他命，欲以0.15公克至0.2 公克分裝1 袋供其
    日後施用之情況下，所需之分裝袋數量亦相符，不能排除上
    開分裝袋係便於被告分裝後施用之可能性。從而，上開電子
    磅秤、分裝袋等物，均難以證明被告有將所持有之海洛因、
    甲基安非他命販賣他人之意圖。
  (四)再者，被告為警查獲之時間係96年2 月12日晚間9 時20分許
    ，距被告所供稱購買遭查扣毒品之時間僅間隔3 日，而上開
    毒品均係在被告住處查扣，被告並未將之攜出，且查無攜帶
    超出1 日施用數量之毒品外出供售之情形，難以在被告住處
    查扣上開毒品之事實，即遽認被告有何意圖販賣之意。換言
    之，被告在取得持有海洛因、甲基安非他命後3 日，即為警
    查獲，其如何在此3 日內將其單純持有之犯意，變更為「販
    賣」之犯意，未見公訴人對此加以舉證。又被告於偵查、本
    院審理中均供稱：伊均係在位於桃園縣桃園市○○路住處，
    以塑膠杓子舀裝海洛因摻入香菸、將甲基安非他命置入自製
    的玻璃球、連接塑膠管使用之吸食器內，燒烤產生煙霧後吸
    食等情（見96年度偵字第6543號偵查卷第35頁、本院卷第15
    0 頁），是被告於被查獲當時，縱一併查獲塑膠杓子、塑膠
    管，亦難遽此即認被告所持有之上開海洛因、甲基安非他命
    係欲販賣他人。
  (五)被告為警查獲時所扣得之帳冊1 本，其內容係記載「欽，20
    ；亮50；育10；炮，85；郭女生3 包1 千元」等文字，此有
    上開帳冊影本在卷可證（見96年度偵字第6543號偵查卷第27
    頁）。惟被告否認上開帳冊上之記載係伊販售毒品之紀錄，
    僅於警詢、偵查、本院審理中供稱帳冊上所記載的是伊與友
    人間之賭博之紀錄，以及伊向別人購買毒品的價錢等語（見
    96年度偵字第6543號偵查卷第35頁、本院卷第149 頁）。而
    上開帳冊，係被告親自之記載，性質上屬於被告之自白，依
    刑事訴訟法第156 條第2 項規定，尚須有其他積極證據予以
    佐證，始得據以認定被告之犯罪事實，惟該帳冊內之「欽」
    、「亮」、「育」、「炮」、「郭」等人，真實姓名年籍不
    詳，本院無從傳訊到庭，卷內又無其他證據得以佐證被告確
    有販售毒品予綽號「欽」、「亮」、「育」、「炮」、「郭
    」之人，是尚難以被告於帳冊上所為記載，即遽為認定被告
    有意圖販賣而持有第1 級、第2 級毒品之犯行。況上開帳冊
    並未記載時間，如何證明被告於96年2 月9 日晚間10時許至
    同年月12日晚間9 時20分許間，已從原單純持有海洛因、甲
    基安非他命之犯意，變易為販賣之犯意？亦存合理之懷疑。
  (六)而公訴人所舉被告之供述及扣案之毒品、鑑定書、查獲照片
    等證據方法，僅能證明被告於上開時地為警查扣前揭毒品，
    被告坦認係向「昆哥」購買而得，惟尚無證據足證被告除供
    己施用外，尚有起意販賣之主觀故意，已如前述，而卷內並
    無積極證據足以證明被告購入上開毒品後，起意販賣或完成
    販賣之事實，是尚難為被告有上開公訴意旨所述犯行之不利
    認定。
  (七)綜上所述，公訴人所提出證明被告有意圖販賣而持有第1 級
    、第2 級毒品犯行之證據，容或存有合理之懷疑。此外，復
    查無其他積極證據，足資證明被告確有公訴意旨所指之犯行
    ，揆諸首揭規定及說明，本案不能證明被告犯罪。而按毒品
    危害防制條例第5 條第1 項之「意圖販賣而持有」與同條例
    第11條第1 項之「持有」行為，僅行為人主觀上犯意認定不
    同而已，法院審理結果認為被告是單純之「持有」，而非「
    意圖販賣而持有」，基本事實仍屬同一，可依刑事訴訟法第
    300 條規定變更法條，論被告以毒品危害防制條例第11條第
    1 項之持有第1 級毒品，臺灣高等法院暨所屬法院93年法律
    座談會刑事類提案第6 號研討結果、審查意見可參，另最高
    法院95年度臺上字第7012號、95年度臺上字第2953號分別著
    有判決同此意旨）。又法院審理結果認為被告不是「意圖販
    賣而持有」，但被告確實持有第1 級毒品，而被告既有施用
    第1 級毒品惡習，認為被告持有第1 級毒品係施用之低度行
    為，而被告係二犯情形，為訴訟經濟，法院須先變更起訴法
    條為毒品危害防制條例第11條第1 項之持有第1 級毒品罪，
    再以低度行為已經起訴，效力及於高度之施用行為，而論被
    告以施用第1 級毒品罪，臺灣高等法院暨所屬法院93年法律
    座談會刑事類提案第6 號研討結果、審查意見可參，另最高
    法院94年度臺上字第1039號著有判決同此意旨。查本件被告
    既係意圖供己施用而持有上開毒品，並進而施用，依前開說
    明，爰於基本事實同一之範圍內變更起訴法條；且其持有毒
    品之低度行為，當然為高度之施用行為所吸收，僅須論以施
    用之罪，已如前述，附此敘明。
五、查被告有事實欄一所載之有期徒刑科刑、執行紀錄，此有臺
    灣高等法院被告前案紀錄表在卷可稽，其受有期徒刑執行完
    畢後，5 年以內故意再犯有期徒刑以上之本罪，均累犯，均
    應依刑法第47條第1 項加重其刑，就持有第一級毒品罪部分
    ，並遞加重之。爰審酌被告施用毒品，足以戕害身心，滋生
    其他犯罪，惡化治安，嚴重損及公益，且被告前曾犯施用毒
    品罪，業經強制戒治執行完畢釋放及判決確定，仍未戒斷其
    施用毒品之惡習，竟再為本件施用毒品犯行，顯見其不思悔
    改，兼衡其施用毒品行為於本質上係屬自我戕害行為，反社
    會性之程度應屬較低，其持有毒品之種類、數量，其犯罪之
    動機、目的、手段，犯後坦承犯行，態度尚稱良好，暨其前
    有多次違反毒品危害防制條例犯罪科刑紀錄，有臺灣高等法
    院被告前案紀錄表1 件在卷可稽，素行不佳等一切情狀，分
    別量處如主文所示之刑。末按中華民國96年罪犯減刑條例業
    於96年7 月4 日修正公布，並於同年月16日施行，查本件被
    告所犯上開各罪，其犯罪時間均在96年4 月24日以前，且非
    中華民國96年罪犯減刑條例第3 條第1 項所定不予減刑之罪
    ，被告所犯，合於減刑之規定，爰依該條例第2 條第1 項第
    3 款、第7 條之減刑規定，就其所受上開3 罪之宣告刑，應
    各減其宣告刑二分之一，並減得之刑定其應執行之刑如主文
    所示。至中華民國96年罪犯減刑條例第5 條雖規定：「本條
    例施行前，經通緝而未於中華民國96年12月31日以前自動歸
    案接受偵查、審判或執行者，不得依本條例減刑。」，惟按
    上訴人犯罪時間，在79年10月31日以前，雖係經通緝到案，
    惟其通緝時間為80年3 月14日，在中華民國80年罪犯減刑條
    例施行之後，所犯搶奪罪，仍合於該條例所列減刑條件，應
    予以減刑；次按查黃鴻文、溫豐瑜犯罪時間，係在79年10月
    31 日 以前，應依中華民國80年罪犯減刑條例規定，予以減
    刑，雖黃鴻文、溫豐瑜於犯罪後逃亡經通緝歸案，但其發布
    通緝時間，分別為80年5 月8 日及同年10月5 日，有通緝書
    在卷可稽，均在中華民國80年罪犯減刑條例自80年1 月1 日
    施行之後，自與同條例第六條規定：「本條例施行前，經通
    緝而未於本條例施行之日起十個月內自動歸案接受偵查、審
    判或執行者，不得依本條例減刑。」不合，仍應依法予以減
    刑，詎原審以其係通緝歸案，即不在減刑之列，顯有未合，
    最高法院82年度台上字第2999號、81年度台上字第3382號分
    別著有判決可參。是上開中華民國96年罪犯減刑條例第5 條
    規定，應係指於該條例施行前經通緝，而未於該條例施行後
    至96 年12 月31日前自動歸案者，不得依該條例減刑，如係
    於該條例施行後始經通緝，雖亦嗣經緝獲到案，仍應不受該
    條規定不得減刑之限制，查本件被告固經通緝到案，惟查其
    通緝時間係在上開減刑條例施行後之97年2 月22日，有本院
    97年2 月22日桃院永刑明緝字第161 號通緝書、同年5 月30
    日桃院永刑直銷字第433 號撤銷通緝書各1 紙在卷可按，揆
    諸前揭說明，尚無該減刑條例第5 條之適用，附此敘明。扣
    案如附表一所載之第1 級毒品海洛因、第2 級毒品大麻、第
    2 級毒品甲基安非他命，分別為本件查獲之第1 級毒品、第
    2 級毒品，暨如附表一所示盛裝上開毒品之包裝袋，以現今
    所採行之鑑驗方式，包裝袋仍會殘留微量毒品而無法將之完
    全析離（有法務部調查局調科壹字第0936 23965550 號函可
    資參佐），均係屬經查獲之毒品，不問屬被告與否，均應依
    毒品危害防制條例第18條第1 項前段之規定宣告沒收銷燬如
    主文所示；至於鑑驗中所費失之毒品，既已滅失，爰不再諭
    知沒收銷燬。扣案如附表二所示之塑膠杓子2 支、玻璃球2
    個、吸食器1 組、塑膠管1 條，係被告所有分別供施用第1
    級毒品海洛因、第2 級毒品甲基安非他命所用，業經被告於
    本院審理中陳明在卷（見本院卷第157 頁），均應依刑法第
    38條第1 項第2 款規定沒收之。至扣案如附表三所示之物，
    無證據證明與被告本件持有、施用毒品犯行有何直接關聯，
    爰不為沒收之宣告。
據上論斷應依刑事訴訟法第299 條第1 項前段、第300 條，毒品
危害防制條例第10條第1 項、第2 項、第11條第1 項、第2 項、
第4 項、第18條第1 項前段，刑法第11條、第55條、第47條第1
項、第51條第5 款、第38條第1 項第2 款，中華民國96年罪犯減
刑條例第2 條第1 項第3 款、第7 條、第10條第1 項，判決如主
文。
本案經檢察官翁春鈴到庭執行職務。
中    華    民    國    97    年    7     月    31    日
                  刑事第九庭   審判長 法  官 游紅桃
                                      法  官 何燕蓉
                                      法  官 蘇琬能
上正本證明與原本無異。
如不服本判決，應於判決送達後10日內向本院提出上訴狀（應附
繕本），上訴於臺灣高等法院。
                                      書記官 許家慧
中    華    民    國    97    年    8     月    5     日
本案主要論罪科刑法條：
毒品危害防制條例第10條
施用第一級毒品者，處 6 月以上 5 年以下有期徒刑。
施用第二級毒品者，處 3 年以下有期徒刑。
毒品危害防制條例第11條
持有第一級毒品者，處 3 年以下有期徒刑、拘役或新臺幣 5 萬
元以下罰金。
持有第二級毒品者，處 2 年以下有期徒刑、拘役或新臺幣 3 萬
元以下罰金。
持有專供製造或施用第一、二級毒品之器具者，處 1 年以下有期
徒刑、拘役或新臺幣 1 萬元以下罰金。
持有毒品達一定數量者，加重其刑至二分之一，其標準由行政院
定之。
毒品危害防制條例第18條
查獲之第一、二級毒品及專供製造或施用第一、二級毒品之器具
，不問屬於犯人與否，均沒收銷燬之；查獲之第三、四級毒品及
製造或施用毒品之器具，無正當理由而擅自持有者，均沒入銷燬
之。但合於醫藥、研究或訓練之用者，得不予銷燬。
前項合於醫藥、研究或訓練用毒品或器具之管理辦法，由法務部
會同行政院衛生署定之。
附表一
┌──┬──────┬────────────┬────┐
│編號│毒品名稱    │數量                    │備註    │
├──┼──────┼────────────┼────┤
│一  │第1 級毒品海│嗣經甲○○分裝成21包，合│即為警於│
│    │洛因        │計淨重14.29 公克，空包裝│96年1 月│
│    │            │總重6.43公克，純度16.99 │22日在桃│
│    │            │％，純質淨重2.43公克。  │園縣桃園│
│    │            │                        │市○○路│
│    │            │                        │2 段131 │
│    │            │                        │巷口，自│
│    │            │                        │被告身上│
│    │            │                        │所查扣。│
├──┼──────┼────────────┼────┤
│二  │第2 級毒品大│1 包，煙草淨重9.43公克，│同上    │
│    │麻          │空包裝重1.04公克。      │        │
├──┼──────┼────────────┼────┤
│三  │第1 級毒品海│嗣經甲○○分裝為16包，合│為警於96│
│    │洛因        │計淨重3.99公克，空包裝總│年2 月12│
│    │            │重3.73公克，純度27.51 ％│日晚間9 │
│    │            │，純質淨重1.10公克      │時20分許│
│    │            │                        │，經被告│
│    │            │                        │之同意，│
│    │            │                        │至其位於│
│    │            │                        │桃園縣桃│
│    │            │                        │園市萬壽│
│    │            │                        │路131 巷│
│    │            │                        │8 號2 樓│
│    │            │                        │住處搜索│
│    │            │                        │而查扣。│
├──┼──────┼────────────┼────┤
│四  │第2 級毒品甲│共13包，均檢出第2 級毒品│同上    │
│    │基安非他命  │甲基安非他命成分，其中1 │        │
│    │            │包（經鑑定機關編號A1）經│        │
│    │            │檢視為黃色晶體，驗前毛重│        │
│    │            │34.15 公克，包裝塑膠袋重│        │
│    │            │1.08公克，取0.08公克鑑析│        │
│    │            │用罄，餘32.99 公克，純度│        │
│    │            │約98％；另12包（經鑑定機│        │
│    │            │關編號A2至A13） 經檢視均│        │
│    │            │白色晶體，驗前總毛重39.7│        │
│    │            │3 公克，包裝塑膠袋總重約│        │
│    │            │28.20 公克，外觀型態均相│        │
│    │            │似，隨機抽取其中1 包（編│        │
│    │            │號A2）鑑定，淨重28.28 公│        │
│    │            │克，取0.08公克鑑析用罄，│        │
│    │            │餘28.20 公克，純度約96％│        │
│    │            │，依據抽測純度值，推估驗│        │
│    │            │前總毛純質淨重約35.13 公│        │
│    │            │克。                    │        │
└──┴──────┴────────────┴────┘
附表二
┌──┬──────┬────────────┐
│編號│扣案物名稱  │數量                    │
├──┼──────┼────────────┤
│ 一 │塑膠杓子    │2支                     │
├──┼──────┼────────────┤
│ 二 │玻璃球      │2個                     │
├──┼──────┼────────────┤
│ 三 │吸食器      │1組                     │
├──┼──────┼────────────┤
│ 四 │塑膠管      │1條                     │
└──┴──────┴────────────┘
附表三
┌──┬──────┬────────────┬────┐
│編號│扣案物名稱  │數量                    │備註    │
├──┼──────┼────────────┼────┤
│一  │第2 級毒品甲│嗣經甲○○分裝成61包，其│即為警於│
│    │基安非他命  │中59包經法務部調查局鑑定│96年1 月│
│    │            │結果，均檢出第2 級毒品甲│22日在桃│
│    │            │基安非他命，合計淨重19.6│園縣桃園│
│    │            │6 公克，空包裝總重14.59 │市○○路│
│    │            │公克；另2 包經送內政部警│2 段131 │
│    │            │政署刑事警察局鑑定結果，│巷口，自│
│    │            │其外觀經檢視均為白色晶體│被告身上│
│    │            │，外觀型態均相似，驗前總│所查扣。│
│    │            │毛重43.83 公克，空包裝塑│（業經本│
│    │            │膠袋總重約1.47公克，隨機│院96年度│
│    │            │抽取其中1 包鑑定，淨重34│桃簡字第│
│    │            │.10 公克，取0.13公克鑑析│984 號刑│
│    │            │用罄，餘33.97 公克，檢出│事簡易判│
│    │            │第2 級毒品甲基安非他命成│決諭知沒│
│    │            │分，純度約96％，推估依據│收銷燬在│
│    │            │抽測純度質，推估驗前總純│案）。  │
│    │            │質淨重約40.67 公克。    │        │
├──┼──────┼────────────┼────┤
│二  │電子磅秤    │1 臺                    │以下（編│
│    │            │                        │號二至七│
│    │            │                        │）均係警│
│    │            │                        │於96年2 │
│    │            │                        │月12日晚│
│    │            │                        │間9 時20│
│    │            │                        │分許，經│
│    │            │                        │被告之同│
│    │            │                        │意，至其│
│    │            │                        │位於桃園│
│    │            │                        │縣桃園市│
│    │            │                        │萬壽路13│
│    │            │                        │1巷8號2 │
│    │            │                        │樓住處搜│
│    │            │                        │索而查扣│
│    │            │                        │。      │
├──┼──────┼────────────┼────┤
│三  │中型分裝袋  │1批共25個               │經本院當│
│    │            │                        │庭勘驗其│
│    │            │                        │數量為25│
│    │            │                        │個，有本│
│    │            │                        │院卷第14│
│    │            │                        │2 頁97年│
│    │            │                        │7月9日勘│
│    │            │                        │驗筆錄在│
│    │            │                        │卷可稽。│
├──┼──────┼────────────┼────┤
│四  │小型分裝袋  │1批共61個               │經本院當│
│    │            │                        │庭勘驗其│
│    │            │                        │數量為61│
│    │            │                        │個，有本│
│    │            │                        │院卷第14│
│    │            │                        │2 頁97年│
│    │            │                        │7月9日勘│
│    │            │                        │驗筆錄在│
│    │            │                        │卷可稽。│
├──┼──────┼────────────┼────┤
│五  │廠牌WINII 、│1支                     │        │
│    │序號為358549│                        │        │
│    │000633號行動│                        │        │
│    │電話        │                        │        │
├──┼──────┼────────────┼────┤
│六  │帳冊        │1本                     │        │
├──┼──────┼────────────┼────┤
│七  │現金        │66,000元                │        │
└──┴──────┴────────────┴────┘


司法院資訊處製作；財團法人民間司法改革基金會備份。
